臺灣臺中地方法院刑事判決　　　　　　　　　　　　九十一年度訴緝字第一四二號
　　公　訴　人　臺灣台中地方法院檢察署檢察官
　　被　　　告　乙○○
右列被告因違反台灣地區與大陸地區人民關係條例等案件，經檢察官提起公訴（九十
年度偵字第七○五八、九○七八、一○三四三號），本院判決如左：
    主  文
乙○○共同連續違反不得僱用大陸地區人民在臺灣地區從事未經許可工作之規定，處
拘役伍拾日，如易科罰金，以參佰元折算壹日。
    事  實
一、緣晟晏營造有限公司（簡稱晟晏營造公司）設址於台中市○區○○里○○街十六
    號，實際負責人甲○○為晟晏營造公司之代表人（該公司原營業登記乙○○為代
    表人，然自民國八十九年五月下旬起，實際上已由甲○○負責對外營業）、乙○
    ○則受晟晏營造公司之雇用負責安排工地施工業務，林文忠則為受該公司僱用之
    員工。詎乙○○、甲○○及林文忠三人（甲○○、林文忠二人及晟晏營造有限公
    司部分均已先行審結）均明知大陸偷渡客為違反國家安全法第六條第一項之犯人
    ，暨不得僱用大陸地區人民從事未經許可之工作，竟基於共同之概括犯意，於八
    十九年九月二十八日，先由員工林文忠、乙○○共同駕車前往宜蘭縣某處附近等
    候非法入境之大陸偷渡客翁阿華，而後由乙○○接洽駕車搭載翁阿華至甲○○向
    不知情之友人姚秀蘭借用之位於台中縣新社鄉○○村○○街二十九號工寮以居住
    藏匿。隨後即由翁阿華負責安排對外聯絡，並指定計程車司機先後駕駛搭載大陸
    偷渡客翁炎棋（於八十九年十月一日）、翁水金、翁程杰（以上二人均於同年十
    一月二日）及翁炎海（於同年十一月二十七日）四人至同址工寮居住以藏匿。事
    後復自八十九年十月七日起，連續雇用大陸偷渡客翁炎棋（自八十九年十月七日
    起，日薪新台幣（下同）一千二百元）、翁阿華（自同年月二十六日起，日薪一
    千二百元）、翁水金（自同年十一月二十一日起，日薪一千二百元）、翁炎海（
    自同年十一月二十七日起，日薪一千二百元）及翁程杰（自同年十二月十九日起
    ，日薪八百元）在台中縣新社鄉○○村○○街「協園釣魚場」旁坡崁等地工作，
    分別從事板模、土木擋牆、綁鐵、灌漿及搬料等，其間則由乙○○負責安排工地
    施工之業務，由員工林文忠，或徐國裕，或邱文龍駕車搭載前往工作及返回工寮
    。
二、嗣於八十九年十二月二十八日十三時十分許，員工徐國裕駕駛晟晏營造公司所有
    之車號ＧＦ─８６１８號自小貨車搭載大陸偷渡客翁阿華、翁水金、翁炎海、翁
    炎棋及員工陳俊龍、邱文龍等人，行經台中縣新社鄉○○村○○街與中正街口時
    ，適為警實施臨檢而得知上情，而後復由邱文龍陪同至台中縣新社鄉○○村○○
    街二十九號工寮內查知大陸偷渡客翁程杰，始循線查獲。
三、案經台中縣警察局東勢分局報告臺灣臺中地方法院檢察署檢察官偵查及及臺灣臺
    中地方法院檢察署檢察官自動檢舉偵查起訴。
    理  由
一、本件被告乙○○對於其係晟晏營造公司名義上之代表人，該公司實際上負責人為
    甲○○之事實直承不諱，惟否認有參與僱用大陸偷渡客工作等犯行，辯稱當時伊
    另案通緝中，均未參與公司的事等語。惟查被告前揭犯行，業據同案被告甲○○
    、林文忠二人分別於警訊及本院審理中供承甚詳，且核與證人即大陸偷渡客翁阿
    華、翁炎海、翁水金、翁炎棋及翁程杰五人分別於警訊及台灣台中地方法院檢察
    署偵訊時指證相符，並經當場指認照片內之被告為乙○○等人無誤。又查獲時晟
    晏營造公司實際上確為被告甲○○所經營，然僱用時則由被告乙○○負責，被告
    林文忠或不知情之徐國裕、邱文龍開車搭載大陸偷渡客翁阿華等五人及其他員工
    外出工作，並居住於前址工寮等情，復經證人徐國裕、陳俊龍及邱文龍於偵查中
    分別到庭證述明確，此外並有查獲時經濟部公司執照影本及營造業登記證書影本
    各一張在卷可證。本件事證明確，被告所辯，顯為事後卸責之詞，為無可採，其
    犯行堪以認定。
二、核被告乙○○僱用大陸偷渡客工作所為，係違反台灣地區與大陸地區人民關係條
    例第十五條第四項之僱用大陸地區人民在臺灣地區從事未經許可工作之規定罪，
    應依同法第八十三條第一項處刑。又核被告乙○○與甲○○及林文忠三人提供大
    陸偷渡客居住以藏匿，另係犯刑法第一百六十四條第一項之藏匿人犯罪。被告前
    開各先後多次犯行，均時間緊接，犯罪構成要件相同，顯係基於概括犯意反覆為
    之，均為連續犯，爰依刑法第五十六條之規定以一罪論，並加重其刑。被告乙○
    ○與甲○○、林文忠三人間就前開犯行有犯意之聯絡，行為之分擔，為共同正犯
    。被告乙○○就所犯上開二罪之間有手段與目的之牽連關係，應從一重之違反不
    得僱用大陸地區人民在臺灣地區從事未經許可工作之規定罪處斷。爰審酌被告之
    犯罪動機、目的、手段，犯罪所生之危害、犯罪後之態度等一切情狀，量處如主
    文所示之刑，並諭知易科罰金之折算標準。
據上論斷，應依刑事訴訟法第二百九十九條第一項前段，台灣地區與大陸地區人民關
係條例第八十三條第一項，刑法第十一條前段、第一百六十四條第一項、第二十八條
、第五十五條、第五十六條、第四十一條第一項前段，罰金罰鍰提高標準條例第一條
前段、第二條，判決如主文。
中      華      民      國      九十一    年      四      月    三      日
                                        法  官  柯崑輝
右正本證明與原本無異。
如不服本判決，應於送達後十日內向本院提出上訴狀 （須附繕本） ，上訴於台灣高等
法院台中分院。
                                        書記官
中      華      民      國      九十一    年      四      月    三      日
附錄論罪科刑法條
台灣地區與大陸地區人民關係條例第十五條
左列行為不得為之：
一  使大陸地區人民非法進入臺灣地區。
二  招攬臺灣地區人民未經許可使之進入大陸地區。
三使大陸地區人民在臺灣地區從事未經許可或與許可目的不符之活動。
四  僱用或留用大陸地區人民在臺灣地區從事未經許可或與許可範圍不符之工作。
五  居間介紹他人為前款之行為。
臺灣地區與大陸地區人民關係條例第八十三條
違反第十五條第四款或第五款規定者，處二年以下有期徒刑、拘役或科或併科新台幣
三十萬元以下罰金。
意圖營利而違反第十五條第五款規定者，處三年以下有期徒刑、拘役或科或併科新台
幣六十萬元以下罰金。
以犯前項之罪為常業者，處五年以下有期徒刑，得併科新臺幣六十萬元以下罰金。
法人之代表人、法人或自然人之代理人、受僱人或其他從業人員，因執行業務犯前三
項之罪者，除處罰行為人外，對該法人或自然人並科以前三項所定之罰金。但法人之
代表人或自然人對於違反之發生，已盡力為防止行為者，不在此限。
中華民國刑法第一百六十四條 (藏匿人犯或使之隱避、頂替罪)
藏匿犯人或依法逮捕拘禁之脫逃人或使之隱避者，處二年以下有期徒刑、拘役或五百
元以下罰金。
意圖犯前項之罪而頂替者，亦同。
